臺灣桃園地方法院民事裁定
111年度消債清字第39號
聲  請  人  
即  債務人  劉雅萍  
代  理  人  許惠君律師(法扶律師)

上列聲請人聲請清算事件，本院裁定如下：
    主  文
債務人劉雅萍自民國111年6月14日下午4時起開始清算程序。
命司法事務官進行本件清算程序。
    理  由
一、按債務人不能清償債務或有不能清償之虞者，得依本條例所
    定更生或清算程序，清理其債務；債務人於法院裁定開始更
    生程序或許可和解或宣告破產前，得向法院聲請清算；債務
    人對於金融機構負債務者，在聲請更生或清算前，應向最大
    債權金融機構請求協商債務清償方案，或向其住、居所地之
    法院或鄉、鎮、市、區調解委員會聲請債務清理之調解，消
    費者債務清理條例（下稱消債條例）第3條、第80條、第151
    條第1項定有明文。次按法院開始清算程序之裁定，應載明
    其年、月、日、時，並即時發生效力；法院裁定開始更生或
    清算程序後，得命司法事務官進行更生或清算程序，消債條
    例第83條第1項、第16條第1項亦有規定。　　
二、聲請意旨略以：聲請人前積欠金融機構債務無法清償，於民
    國110年11月9日聲請消費者債務清理法院前置調解，嗣經司
    法事務官於110年12月22日開立調解不成立證明書。又其無
    擔保或無優先權之債務總額為新臺幣（下同）733,164元，
    且未經法院裁定開始更生程序或宣告破產，爰聲請裁定准予
    清算等語。　　
三、經查：
（一）關於消費者之要件：
　 1、按消債條例所稱消費者，指5年內未從事營業活動或從事
      小規模營業活動之自然人；前項小規模營業指營業額平均
      每月20萬元以下者；本條例第2條第1項所稱之營業活動，
      係指反覆從事銷售貨物、提供勞務或其他相類行為，以獲
      取代價之社會活動。債務人為公司或其他營利法人之負責
      人，無論是否受有薪資，均視為自己從事營業活動，其營
      業額依該公司或其他營利法人之營業額定之；本條例第2
      條第1項所定之5年期間，自聲請更生或清算前1日回溯5年
      計算之；第2項所定之營業額，以5年內之營業總額除以實
      際營業月數計算之；本條例第2條第1項所稱5年內從事小
      規模營業活動，係指自聲請更生或清算前1日回溯5年內，
      有反覆從事銷售貨物、提供勞務或其他相類行為，以獲取
      代價之社會活動，依其5年內營業總額除以實際經營月數
      之計算結果，其平均營業額為每月20萬元以下者而言，例
      如：平均月營業額未逾20萬元之計程車司機、小商販等即
      屬之，消債條例第2條第1項、第2項、消債條例施行細則
      第3條、第4條及辦理消費者債務清理事件應行注意事項第
      1點分別定有明文。
　 2、經查，聲請人於110年11月9日向本院聲請調解，依消債條
      例第153條之1規定，債務人於法院調解不成立之日起20日
      內，聲請更生或清算者，以其調解之聲請，視為更生或清
      算之聲請。而以本件聲請前1日回溯5年之期間，為110年1
      1月8日至105年11月8日。再查聲請人自86年11月起合夥峻
      安工程商行，自110年5月1日至111年4月30日停業，復於1
      11年4月26日申請展延停業至112年4月30日止等情，有峻
      安工程商行之經濟部商工登記公示資料、營業人展延停業
      申請書、財政部國稅局受理公司組織登記案件收(補)附件
      告知單等件附卷為據（院110年度司消債調字第526號卷〈
      下稱調解卷〉24頁；本院卷21至23頁），堪可採信。又峻
      安工程商行106年3-4月至110年3-4月間止每月營業額，除
      108年9-10月、108年11-12月、109年1-2月及110年3-4月
      分別為28,000元、3,000元、6,000元及48,500元外，其餘
      每月營業額均為0元，有峻安工程商行之營業人銷售額與
      稅額申報書附卷可憑（本院卷33至57頁），足認聲請人雖
      於聲請更生前5年擔任營業之負責人，然其平均每月營業
      額低於20萬元，揆諸前揭說明，聲請人屬從事小規模營業
      活動之自然人，自得依本條例聲請清算。　　
（二）關於前置協商之要件：聲請人前於110年11月9日向本院聲
      請消費者債務清理之調解，因無力清償債務以致調解不成
      立等情，有財團法人金融聯合徵信中心查詢當事人綜合信
      用報告回覆書及本院調解不成立證明書等件附卷可按（調
      解卷13至18頁、92頁），並經本院調取前開調解卷宗核閱
      屬實，堪以採認。
（三）關於聲請人之債務總額：聲請人雖陳報其無擔保或無優先
      權債務總額為733,164元（調解卷7頁），然依債權人之陳
      報（調解卷42頁、44至85頁），實為2,439,886元（計算
      式：189,661元＋6,828元＋3,469元＋378,928元＋550,872元＋
      358,642元＋507,235元＋444,251元＝2,439,886元），本院
      認應以該金額為其債務總額。
（四）關於聲請人之財產及收入：聲請人名下無財產，有聲請人
      提出之全國財產稅總歸戶財產查詢清單在卷可佐（調解卷
      19頁）；就收入部分，聲請人稱現無業，僅依靠配偶負擔
      其日常生活必要支出維生，每月無所得收入，核與聲請人
      提出108至109年度綜合所得稅各類所得資料清單、勞工保
      險被保險人投保資料表等件大致相符（調解卷20至22頁）
      ，且經本院查無聲請人其他收入資料，堪認聲請人所陳應
      屬實在，本院認以0元列計其現每月收入為適當
（五）關於聲請人之必要支出：聲請人陳報其每月必要生活費用
      為10,025元，本院審酌桃園市111年度平均每人每月最低
      生活費、聲請人之經濟及家庭生活狀況等情，認聲請人陳
      報之金額尚屬適當，是聲請人每月必要生活費用應以10,0
      25元列計。
（六）聲請人現每月所得收入為0元，扣除其必要支出10,025元
      後，已無餘額（計算式：0元－10,025元＝-10,025 元）。
      而聲請人現年53歲（58年次），距勞工強制退休年齡（65
      歲），尚有12年，是審酌聲請人目前之收支狀況，及積欠
      債務之利息或違約金仍在增加中等情況，堪認聲請人之收
      入及財產狀況，有藉助清算制度調整其與債權人間權利義
      務關係之必要，自應許聲請人得藉由清算程序清理債務。
四、綜上所述，聲請人係消費者，已達不能清償債務之程度，經
    消費者債務清理調解不成立，復查無消債條例第6條第3 項
    、第8條或第82條第2項所定應駁回清算聲請之事由。從而，
    本件聲請於法有據，應予准許，並依同條例第16條第1 項規
    定，命司法事務官進行清算程序。
五、本院雖裁定准許開始清算程序，俾使聲請人得以重建經濟生
    活，惟本裁定不生免責效力，聲請人所負債務並非當然免除
    ，仍應由本院斟酌消債條例第132條至第135條等規定，決定
    是否准予免責，如本院最終未准聲請人免責，聲請人就其所
    負債務仍應負清償之責，附此敘明。
中　　華　　民　　國　　111 　年　　6　 　月　　14　　日
　　              民事第二庭  法  官  林其玄
以上正本係照原本作成。
本件裁定不得抗告。
本裁定業已於111年6月14日下午4時整公告。
中　　華　　民　　國　　111 　年　　6 　　月　　14　　日
                              書記官　陳佩伶